【裁判字號】    95,裁,621
【裁判日期】    950330
【裁判案由】    進口貨物繳驗不實發票
【裁判全文】
最  高  行  政  法  院  裁  定
                                     95年度裁字第00621號
上  訴  人  幻象電子股份有限公司
代  表  人  甲○○
被 上訴 人  財政部基隆關稅局
代  表  人  李榮達
上列當事人間因進口貨物繳驗不實發票事件，上訴人不服中華民
國93年11月17日臺北高等行政法院93年度簡字第546號判決，提
起上訴。本院裁定如下：
    主  文
上訴駁回。
上訴審訴訟費用由上訴人負擔。
    理  由
一、按對於適用簡易程序之裁判提起上訴或抗告，須經最高行政
    法院許可，且該許可以訴訟事件所涉及之法律見解具有原則
    性者為限，行政訴訟法第235條定有明文。所謂訴訟事件涉
    及之法律見解具有原則性，係指該事件所涉及之法律問題意
    義重大，而有加以闡釋之必要情形而言。
二、本件上訴人於民國（下同）90年11月21日委由裕昌有限公司
    向被上訴人報運進口XT-29A9 29" COLOR TELEVISION FULL
    SKD（EXCEPT CRT）等乙批（報單號碼：第AA/BC/90/WM40/9
    120號），完稅價格新臺幣（下同）448,825元，來貨其中第
    1項報列進口稅則第8529．90．11號，稅率14%；第2、3項報
    列進口稅則第8529．90．90號，稅率2%；第4項報列進口稅
    則第4819．10．00號，稅率9%及第5項報列進口稅則第3926
    ．90．90號，稅率5%。經被上訴人事後稽核發現，上訴人涉
    有虛報價格，繳驗不實發票，逃漏關稅情事，經核計進口稅
    漏稅額為18,902元，被上訴人乃依海關緝私條例第37條第1
    項裁處漏稅額2倍之罰鍰計37,804元，並依海關緝私條例第
    44條前段，追徵所漏進口稅款19,631元（訴願決定書誤載為
    83,014元）。上訴人不服，申請復查未獲變更，循序提起行
    政訴訟，經原審以：（一）依行為時關稅法第14條第1項及
    第2項，既係規定「按納稅義務人應申報之事項」，顯係指
    申報事項未有虛報情事之情形，而進口貨物有虛報情事，已
    屬違法，應依海關緝私條例相關規定處罰（關稅法第91條參
    照），是上訴人主張系爭貨物係經被上訴人依先放後核方式
    通關放行，於90年11月18日進口，同年11月21日放行，其追
    補稅款核定期間應於91年5月21日到期，而於92年1月23日收
    到處分書，早已逾法定補稅期間云云，並不足採。（二）依
    關稅法第25條第1項和第2項，則本件交易之價格，依上訴人
    與大陸出賣人之訂購合同約定，系爭貨物單價每台材料成本
    美金52元，連同外加費用美金35元，共計美金87元，上訴人
    亦以單價美金87元匯款支付貨款，上訴人原應據此申報貨價
    ，詎其以另紙單價美金52元之發票申報，已屬故意，即令其
    所主張沒有虛報價格之意圖屬實，然因進出口貨物採申報及
    查驗制度，上訴人應注意申報內容合於事實，其未能注意，
    又無不能注意情事，亦有過失，依司法院釋字第275號解釋
    意旨，仍應受罰。（三）上訴人所舉財政部關稅總局87年台
    總局緝字第87109431號函示係指佣金，本件未涉及佣金，上
    訴人不能執該函而為有利於己之主張；上訴人另舉之訴願決
    定書理由三之內容與本案無關，顯屬贅述，然並不影響原處
    分合法性之判斷，應予敘明。從而，原處分依海關緝私條例
    第37條第1項科處上訴人漏稅額2倍之罰鍰計37,804元，並依
    海關緝私條例第44條前段規定，追徵所漏進口稅款19,631元
    ，於法有據，訴願決定予以維持，亦無不合，而駁回上訴人
    在原審之訴。
三、本件上訴意旨略以：（一）依關稅法第14條第1、2項，系爭
    來貨之追補稅款核定期間應於91年5月21日到期，上訴人於
    92年1月23日收到處分書，早已逾法定補稅期間，依法應視
    為業經核定並確定其完稅價格，原判決卻認上開條文係指申
    報事項未有虛報之情形，顯有誤會，且違反法律保護時效利
    益之規定。故縱認本案仍得依海關緝私條例第37條第1項第3
    款處罰，惟依海關緝私條例第44條前段及關稅法第1條，則
    系爭來貨其應追補之稅額早已逾或屆期關稅法第14條第1、2
    項所定6個月追補期間，顯不得再追補該筆稅款，否則該條
    文形同具文，又依此條文之立法理由，則海關緝私條例第44
    條但書應僅適用於無關稅法第14條第1、2項之情事而有違反
    海關緝私條例之案件，上訴人就已確定之稅額追補，適用法
    規顯有錯誤。（二）海關緝私條例第37條第1項係指低報FOB
    價格本身，費用類部分僅屬徵估完稅價格調高補稅問題，不
    涉及科處罰鍰，依財政部關稅總局87年台總局緝字第871094
    31號函，雖係有關匿報佣金之情形，惟其意旨係指進口人如
    有未將關稅法第25條之「應加計費用」加計於交易價格內申
    報，海關僅得將其計入完稅價格課徵關稅，不得依海關緝私
    條例科處罰鍰，則與佣金並列同一條款之手續費、模具費、
    勞務等費用應一體適用，且只要納稅義務人未依關稅法第25
    條第3項規定，即一律以虛報貨物價格科處罰鍰，實屬過苛
    ，顯不符立法意旨，況依關稅法第25條，係屬列舉之注意規
    定，故上訴人報關之發票金額與進口貨物本身FOB價格相符
    ，並未提供不實發票，報關之發票與付款發票僅已含與未含
    「手續費、模具費等外加費用」之差異，則僅屬徵估完稅價
    格調高補稅問題，應不予計罰，原判決逕以上函係指佣金，
    本件未涉佣金而不採，顯違反法條一體適用原則，且漏未對
    此重要爭點述明不採之理由，顯有判決不備理由之當然違背
    法令云云。
四、本院查：
（一）按「為加速進口貨物通關，海關得按納稅義務人應申報之
      事項，先行徵稅驗放，事後再加審查；該進口貨物除其納
      稅義務人或關係人業經海關通知依第十條規定實施事後稽
      核者外，如有應退應補稅款者，應於貨物放行之翌日起六
      個月內，通知納稅義務人，逾期視為業經核定。」固為行
      為時關稅法第14條第1項所明定；惟行為時海關緝私條例
      第37條第1項及第44條復明文規定：「報運貨物進口而有
      左列情事之一者，得視情節輕重，處以所漏進口稅額二倍
      至五倍之罰鍰，或沒入或併沒入其貨物：一、虛報所運貨
      物之名稱、數量或重量。二、虛報所運貨物之品質、價值
      或規格。三、繳驗偽造、變造或不實之發票或憑證。四、
      其他違法行為。」「有違反本條例情事者，除依本條例有
      關規定處罰外，仍應追徵其所漏或沖退之稅款。但自其情
      事發生已滿五年者，不得再為追徵或處罰。」而依行為時
      關稅法第1條及第91條規定，可知關稅法固係關於關稅課
      徵、貨物通關之規範，惟若進出口貨物涉及私運或其他違
      法漏稅情事，則應依海關緝私條例及其他有關法律規定處
      理之；故進口貨物若涉及海關緝私條例所規範之違章情事
      ，則關於其違章之處罰及漏稅之追徵，依海關緝私條例第
      44條規定，其核課及處罰之時效期間為自情事發生五年內
      ，而與行為時關稅法第14條第1項之規定無涉。又「從價
      課徵關稅之進口貨物，其完稅價格以該進口貨物之交易價
      格作為計算根據。前項交易價格，指進口貨物由輸出國銷
      售至中華民國實付或應付之價格。進口貨物之實付或應付
      價格，如未計入下列費用者，應將其計入完稅價格：．．
      ．。」則為行為時關稅法第25條第1、2、3項所明定，故
      而報運貨物進口即應依據本條規定申報進口貨物之完稅價
      格，並繳驗相關之憑證，否則即構成海關緝私條例第37條
      第1項規定之違章；而此並為申報貨物進口時所應注意、
      並能注意之事項，故申報進口人若有疏未注意情事，自屬
      有違反本條規定之過失甚明。
（二）經查，本件上訴人係因於90年11月21日委由裕昌有限公司
      向被上訴人報運進口XT-29A9 29" COLOR TELEVISIONFULL
      SKD（EXCEPT CRT）等乙批（報單號碼：第AA/BC/90/WM4
      0/9 120號），然經被上訴人事後稽核發票、信用狀及訂
      購合同等資料，發現上訴人進口系爭貨物繳驗之發票單價
      為美金52元，惟實際上是以單價美金87元匯款支付貨款，
      乃認上訴人有虛報價格、繳驗不實發票，逃漏稅費情事，
      而依海關緝私條例第37條第1項及第44條規定，對上訴人
      裁處所漏稅額2倍之罰鍰計37,804元及追徵所漏進口稅款
      19,631元。至上訴意旨雖援引行為時關稅法第14條規定，
      主張原處分已逾法定6個月之補稅期間，及其所漏報者屬
      行為時關稅法第25條規定應加計之費用，故僅得補徵關稅
      ，並不構成海關緝私條例第37條第1項規定之違章云云為
      指摘；惟依前述行為時關稅法第25條、第91條及海關緝私
      條例第37條第1項、第44條規定，上訴人之繳驗不實發票
      而虛報進口貨物價格之行為，自已構成海關緝私條例第37
      條第1項規定之違章，並上訴人此違反海關緝私條例第37
      條第1項規定之違章行為，其核課及處罰之時效期間為自
      情事發生五年內，而與行為時關稅法第14條第1項之規定
      無涉甚明；至上訴人援引之財政部關稅總局87年台總局緝
      字第87109431號函與本件之事實並不相同，亦經原審判決
      闡述甚明。故上訴意旨復為指摘，其所指摘者無非其個人
      一己之見解，難謂有涉及法律見解之原則性，揆諸首開說
      明，上訴人之上訴，不應許可，其上訴難謂合法，應予駁
      回。
五、依行政訴訟法第249條第1項前段、第104條、民事訴訟法第
    95條、第78條，裁定如主文。
中    華    民    國    95    年    3     月    30    日
                  第四庭審判長法  官  高  啟  燦
                              法  官  吳  明  鴻
                              法  官  黃  璽  君
                              法  官  廖  宏  明
                              法  官  楊  惠  欽
以  上  正  本  證  明  與  原  本  無  異
中    華    民    國    95    年    3     月    30    日
                              書記官  張  雅  琴


司法院資訊處製作；財團法人民間司法改革基金會備份。
